臺灣高等法院高雄分院刑事判決　　　　100年度上訴字第863號
上　訴　人
即　被　告　吳元驥
指定辯護人　本院公設辯護人　 李佩娟
上列上訴人因被告殺人未遂案件，不服臺灣高雄地方法院99年度
訴字第1285號中華民國100 年4 月27日第一審判決（起訴案號：
臺灣高雄地方法院檢察署99年度偵字第176 號），提起上訴，本
院判決如下：
     主  文
原判決撤銷。
吳元驥殺人未遂，處有期徒刑柒年陸月。
     事  實
一、吳元驥為徐溢（於民國98年7 月16日23時58分另因肺炎、心
    肺衰竭等因病死）之繼子，吳元驥原同住在徐溢高雄市○○
    區○○路18之1 號4 樓住處，徐溢因不滿吳元驥言行舉止而
    經常與之發生口角與肢體衝突，吳元驥因此在98年5 月4 日
    之半年前即自行搬離上開徐溢上開住所在外居住，然2 人間
    仍具有家庭暴力防治法第3 條第2 款所定之家庭成員關係。
    嗣吳元驥因缺錢花用，於98年5 月4 日凌晨5 時許，欲返回
    上址拿錢，在住處4 樓門口電梯處巧遇徐溢，雙方再度爆發
    口角爭執，吳元驥心生不滿，竟基於殺人之犯意，持不詳刀
    械，朝徐溢頭、頸及手部猛砍，致徐溢受有頭皮、臉部、左
    耳、前後頸、左手掌之多重刀切傷合併大量出血之傷害，並
    有休克現象，而有立即生命危險，徐溢因不敵吳元驥之攻擊
    ，負傷返回住處門口猛按電鈴並拍打鐵門、對外呼救，同棟
    公寓住戶孫進玉剛好正在5 樓樓頂運動，因聽聞徐溢哀嚎聲
    ，即自頂樓探頭向下1 樓大門口處查看，即見吳元驥從1 樓
    大門衝出，並掀起停放於高雄市○○區○○路18之1 號旁之
    機車坐墊將某物品放入置物箱後，隨即騎乘該輛機車沿後協
    路逃逸離去，孫進玉再循聲走下4 樓，見聞徐溢之妻萬麗珍
    開門救護徐溢，徐溢同時向萬麗珍喊稱：「你兒子殺我、你
    兒子殺我、你兒子殺我！」等語，萬麗珍隨即將徐溢送醫急
    救，幸因及時送醫之故，徐溢方免於死。
二、案經高雄市政府警察局岡山分局報請臺灣高雄地方法院檢察
    署檢察官偵查起訴。
     理  由
壹、證據能力部分
一、證人孫進玉之警詢陳述：
    按被告以外之人於檢察事務官、司法警察官或司法警察調查
    中所為之陳述，與審判中不符時，其先前之陳述具有較可信
    之特別情況，且為證明犯罪事實存否所必要者，得為證據，
    刑事訴訟法第159 條之2 定有明文。其所謂「具有較可信之
    特別情況」，係指其陳述係在特別可信為真實之情況下所為
    者而言，例如被告以外之人出於自然之發言、臨終前之陳述
    ，或違反自己利益之陳述等特別情形均屬之。蓋被告以外之
    人在類此特別情況下所為之陳述，就通常而言，其虛偽之可
    能性偏低，可信之程度較高，若該項陳述為證明犯罪事實存
    否所必要，依上規定，自得構成傳聞法則之例外，而承認其
    證據能力（最高法院刑事判決94年度台上字第5490號判決意
    旨參照）。查證人孫進玉於警詢中就被告吳元驥犯罪所為之
    陳述，固為被告以外之人於審判外之言詞陳述，惟證人孫進
    玉經原審傳喚到庭作證，就有無聽見被害人徐溢之呼救聲、
    是否看見被害人徐溢受傷、被告自公寓騎乘機車離去等節證
    稱：沒有聽到徐溢呼救聲，亦未看見徐溢流血在按電鈴及有
    人自公寓門口衝出等語（見原審卷二第24頁），與其先前於
    警詢中係供陳：當日有聽見他人哀嚎鳴呼救聲，其自頂樓探
    頭往下看到被告從大門衝出，其自5 樓走樓梯至徐溢4 樓家
    門口，看到徐溢在自家門口按電鈴且全身是血，並對開門之
    萬麗珍喊「你兒子殺我、你兒子殺我、你兒子殺我」等語（
    見警一卷第6 頁），有所不符，然依證人即當初尋得孫進玉
    之員警廖朝宗結證證稱：若證人孫進玉未主動陳述，並不知
    道有何人目擊案發情形等語（見原審卷二第83頁），證人孫
    進玉於偵查中復陳明警詢時均依自己意思陳述，未受警方脅
    迫等語（見偵卷第12頁），則證人孫進玉亦非受脅迫、恐嚇
    或其他不正方法而作證，足見證人孫進玉係主動向警方陳明
    親自見聞之自然發言，而本件證人孫進玉警詢筆錄係於98年
    5 月4 日10時15分製作，亦經證人即共同製作筆錄之員警湯
    志成證述在卷（見原審卷二第78頁），距案發時間尚屬短暫
    ，受到外力影響較微，亦較少考慮利害關係，具有較可信之
    特別情況；參以證人孫進玉於原審審理時就有關被告是否牽
    涉本案等重要情節之所為證述，均與警詢所述相左，全然無
    從替代警詢內容，並衡酌被害人徐溢遭人砍傷呼救及被告有
    無同時自該址離去等節，並無他人在場聽聞或有錄音、書面
    資料可供佐證相同事實，則證人孫進玉警詢之供述內容確為
    關涉被告有無殺人未遂犯行所不可或缺之證據，已符合前開
    必要性之要件，自有證據能力。
二、證人孫進玉及急診醫院張永祥轉述徐溢之證述
    按被告以外之人於審判外就其親自聞見或經歷之事實所為之
    言詞或書面陳述，屬「狹義傳聞證據」，原則上不具證據能
    力，惟刑事訴訟法設有例外容許之要件，得作為證據。而被
    告以外之人於該被告之案件審判中，到庭以言詞或書面轉述
    原供述之被告或被告以外之人所陳述內容之「傳聞證言」或
    「傳聞書面」，與上開情形有異，然亦屬傳聞證據之性質則
    同，依傳聞法則，原則上亦認不具證據能力，不得以之作為
    認定犯罪事實之依據；惟若原供述之「被告」否認該陳述，
    或原供述之「被告以外之人」已死亡、身心障礙致記憶喪失
    或無法陳述、滯留國外或所在不明而無法傳喚或傳喚不到、
    到庭後無正當理由拒絕陳述等因素，致客觀上不能陳述並接
    受詰問，而到庭之「傳聞證人」已依人證程序具結陳述並接
    受詰問，且該「傳聞證言」或「傳聞書面」具備特別可信性
    及證明犯罪事實存否所不可或缺之必要性嚴格條件，依同法
    第159 條之3 之法理，亦得例外作為證據，用以兼顧人權保
    障與真實發現，並維護司法正義（最高法院97年台上931 號
    判決參照）。本件證人孫進玉就聽聞徐溢向萬麗珍表示「你
    兒子殺我」，以及被害人徐溢向張永祥陳稱「遭前妻之子殺
    傷」部分，雖均係聽聞徐溢生前陳述並為轉述，惟徐溢業於
    98年7 月16日另因心律不整、肺炎、心肺衰竭等因病死，有
    義大醫院98年7 月17日診斷證明書1 紙附卷可查（見偵卷第
    15頁），已無從傳訊徐溢到庭作證，接受詰問，而證人孫進
    玉、張永祥於原審業以證人身分到庭並經具結，經被告及其
    辯護人實施交互詰問，已踐行保障被告之正當詰問權，且證
    人孫進玉、張永祥僅分別為目擊相關經過及為徐溢急救之人
    ，與本案並無任何利害關係，參以被害人徐溢於甫遭殺傷後
    所為之陳述，尚未受任何外力介入，虛偽可能性偏低，可信
    程度較高，因認具備特別可信性及證明犯罪事實存否所不可
    或缺之必要性，應認有證據能力。
三、義大醫院出具之徐溢病歷
    按醫師執行醫療業務時，應依醫師法之規定，製作病歷，此
    一病歷之製作，均屬醫師於醫療業務過程中所須製作之紀錄
    文書，自屬刑事訴訟法第159 條之4 第2 款所稱從事業務之
    人於業務上所須製作之紀錄文書（最高法院97年度台上字第
    666 號判決要旨參照），基此，義大醫院出具之徐溢病歷，
    為負責為徐溢急救之醫師，依其所見所為之證明文書，核其
    本質，雖係被告以外之人於審判外之書面陳述，惟因係從事
    業務之醫師於醫療業務上所製作之證明文書，且無顯不可信
    之情況，依刑事訴訟法第159 條之4 第2 款之規定，得為證
    據。
四、按被告以外之人於審判外之言詞或書面陳述，除法律有規定
    者外，不得作為證據；又被告以外之人於審判外之陳述，雖
    不符刑事訴訟法第159 條之1 至之4 之規定，然經當事人於
    審判程序同意作為證據，法院審酌該言詞陳述或書面陳述作
    成時之情況，認為適當者，亦得為證據。當事人、代理人或
    辯護人於法院調查證據時，知有第159 條第1 項不得為證據
    之情形，而未於言詞辯論終結前聲明異議者，視為有前項之
    同意，刑事訴訟法第159 條第1 項、第159 條之5 定有明文
    。本判決所引用各項證據資料（詳後引證據）之證據能力，
    檢察官及被告、辯護人就本判決所引用各項證據均表示沒意
    見、不爭執或有證據能力（見本院卷第26頁、41頁反面、）
    ，而未於言詞辯論終結前聲明異議，本院認前開證據資料作
    成時之情況，並無任何違法取證之不適當情形，以之作為證
    據使用係屬適當，自有證據能力，而得採為認定事實之證據
    。
貳、實體部分
一、訊據被告矢口否認有何殺人未遂犯行，於原審時辯稱：當時
    因酒醉意識不清，但未帶刀回家，亦未遇見徐溢，本案事發
    後，雖有離家數日之舉，然此情係因其姊吳佩玟曾電告有他
    人目擊徐溢為其所殺傷，且其聽聞時仍處酒醉狀態，方以為
    係其所為，因而離家多日，不敢回家云云；於本院時則辯稱
    ：我案發之前即搬出去在外面居住，案發前一天我有跟朋友
    喝酒，我喝醉酒，所以到底有無回去，我記憶模糊，我醒過
    來有印象的時候，應該是隔天5 月5 日中午12點到1 點左右
    ，我記得我是在中山路的網咖，接下來的事情，我沒有什麼
    印象。但98年5 月5 日晚上我姐姐打我的手機給我，我母親
    與我姐姐都有跟我講話，都有提到徐溢被砍傷的事情。事後
    我沒有問過他是如何受傷的，但醫生很明確的說，他是被砍
    傷的，因當天我有喝酒，我那段記憶都是模糊的，不知道到
    底我有沒有回去，我自己也以為是不是我自己做的，所以我
    不敢去醫院，後來我自己分析，我身上沒有血跡，後來問孫
    先生，他也說他看到我回來而已云云。
二、經查：
（一）被害人徐溢係於98年7 月16日23時58分，因心律不整、肺
      炎、心肺衰竭死亡，有財團法人義大醫院98年7 月17日死
      亡證明書附卷可稽( 見警一卷第25頁) ，故徐溢死亡原因
      本案刀傷應無關聯，至堪認定。
（二）又被害人徐溢於98年5 月4 日5 時許在住處即高雄市○○
      區○○路18之1 號4 樓門口電梯處遭人砍傷，嗣經其妻萬
      麗珍撥打119 電話緊急送醫急救之情，業據證人萬麗珍於
      偵查中具結證稱：98年5 月4 日早上5 點左右，當時我在
      家裡睡覺，我有帶耳塞，但是聽到家裡的狗在叫，我拿下
      耳塞，聽到門在響，又聽到我先生的聲音，我去開門，開
      門後，徐溢叫我開燈，我看到地面有血滴，我就趕快打11
      9 ，對方說要到1 樓去等救護車，我就急忙下樓，徐溢也
      跟著下樓，接著救護車把他送醫等語（見偵卷第29頁），
      而徐溢4 樓住處鐵門外面處有血斑點、下緣處有血跡斑點
      分佈，不鏽鋼門手把、門板上有血跡、電梯門內部面上有
      血跡噴濺斑點、住處門前樓梯有經擦拭未完之血跡、而1
      樓樓梯口則無異狀等情，亦有高雄市政府警察局岡山分局
      刑案現場勘察報告及照片可佐（見警二卷第22至34頁），
      另被害人徐溢經送義大醫院急救，經診斷結果，受有頭皮
      、臉部、左耳、前後頸、左手掌之多重刀切傷合併大量出
      血之傷害，並有休克現象，若未緊急救護有立即生命危險
      等情，業經證人即急診醫師張永祥證述在卷（見原審卷二
      第61頁），復有義大醫院徐溢病歷、99年2 月11日義醫字
      第09900271號函等件可佐（見警一卷第28、89頁、偵卷第
      36頁），上情堪可信為真實。
（三）被告吳元驥於警詢供述：我認識被害人徐溢，他是我繼父
      ，我跟他感情不好經常吵架等語（見警一卷第10頁) ；於
      本院時亦有供陳：我案發之前即搬出去在外面居住等語（
      見本院卷第23頁) ；核與其母即證人萬麗珍於偵查及本院
      此次審理中亦有具結證述：案發半年之前，我兒子已經在
      外自己住，沒有跟我們同住，吳元驥與被害人徐溢他們不
      是親生父子，他們平常感情不好，徐溢經常罵他等語( 見
      偵卷第29、30頁、本院卷第43頁) 。
（四）被害人徐溢遭人砍傷之經過乙節，業據證人孫進玉於警詢
      時證稱：我於98年5 月4 日清晨5 點多至頂樓5 樓運動時
      ，聽見有人哀嚎求救，故自頂樓探頭往下看，看見被告從
      1 樓大門衝出，並掀起停放於高雄市○○區○○路18之1
      號旁之機車坐墊將某物品放入置物箱，隨即騎乘該輛機車
      沿後協路往西逃逸，我即自5 樓走樓梯至4 樓徐溢住處門
      口，看見徐溢全身是血，在自家門口按電鈴並用手敲擊大
      門，嗣徐溢之妻子萬麗珍開門自屋內走出，徐溢不停向萬
      麗珍表示「你兒子殺我！妳兒子殺我！妳兒子殺我！」。
      我之所以能夠確定吳元驥就是殺害徐溢的兇手是因為我在
      4 樓的時候，聽到徐溢口中一直重複講「妳兒子殺我」，
      且我在5 樓頂樓看到的那名男子就是吳元驥。徐溢和吳元
      驥常常發生口角，甚至還曾因為打架向前鋒派出所報案，
      他們同住在這裡時，我常常見面，所以我從5 樓頂往下看
      到該名男子時能認出是吳元驥等語（見警一卷第6 、7 頁
      ）。
（五）另被害人徐溢於急救時，復向義大醫院急診部醫師即證人
      張永祥表示「前妻之兒子殺我」乙情，復據證人張永祥於
      原審審理時具結證述：當時病人送到急診室的時候有多處
      刀傷，我馬上去問診，病人的意識清醒，當時我有向被害
      人詢問為何全身刀傷，被害人有向我說明是被前妻的兒子
      砍傷等語在卷（見原審卷二第60頁），並有張永祥所紀錄
      之急診病歷1紙 可證（見警一卷第89頁）。
（六）再被告因缺錢花用，確有於該日清晨5 時許回至徐溢住處
      拿錢乙節，亦經被告於偵查時供述：98年5 月4 日我繼父
      發生事情我有回家，我約當天凌晨5 、6 點。之所以回家
      是因為身上沒錢，想要回家拿錢去網咖等語；及原審準備
      程序自承：印象中我有要回後協路的住處拿錢，我記憶中
      確實有回去等語在卷（見偵卷第24、39、40頁，原審卷一
      第18頁）。
（七）證人萬麗珍為徐溢之妻，被告則為萬麗珍之獨子，徐溢並
      無前妻，被告與被害人徐溢並無血緣關係，亦無養父子關
      係等情，經被告陳明無誤（見原審卷二第63頁、本院卷第
      21頁），亦為證人萬麗珍於本院證述可按( 見本院卷第42
      頁反面) ，堪認證人張永祥聽聞徐溢所稱「前妻之子」，
      當為「其妻之子」之誤，徐溢向萬麗珍、張永祥所指述行
      凶之人即為被告無訛。是綜上各情相互參酌、印證、補強
      ，足認被告案發時有回至徐溢4 樓住處，並確有在門口遇
      見徐溢，被告並基於殺人之犯意，持不詳刀械砍殺徐溢後
      ，隨即下樓自公寓1 樓大門衝出並騎乘機車離去等情為真
      實，被告確有殺人未遂之犯行無疑。
三、證人孫進玉後於偵查時固改稱：因當日天色昏暗，我不清楚
    自大門衝出之人是否為被告，不清楚徐溢哀嚎之內容是什麼
    ，好像沒有說警詢時表示聽見徐溢說「你兒子殺我」等語（
    見偵卷第12頁），嗣於原審審理時又改稱：沒有聽到徐溢呼
    救聲，亦未看見徐溢本人，記不得是否聽見有人呼救或看見
    有人自公寓門口衝出，亦未遇見萬麗珍，我不清楚警察在警
    詢筆錄寫什麼等語（見原審卷二第24、26頁），惟證人孫進
    玉偵、審時已陳明製作警詢筆錄時均照自己意思陳述，未受
    脅迫，亦未說謊等語（見偵卷第12頁，原審卷二第27頁），
    證人即製作筆錄之員警湯志成亦具結證稱：證人孫進玉所陳
    述之目擊過程即如警詢筆錄所載，其當時情緒正常，製作完
    畢後有請證人孫進玉看過再簽名等語（見原審卷二第78、79
    頁），足認證人於警詢時之陳述，當係本於自主意識而為；
    參以警方到達案發現場時，尚不知是否有目擊證人，業據證
    人廖朝宗結證證稱：我到現場時，進到樓梯之後，不知道在
    樓梯的第幾樓看到孫進玉在那邊，孫進玉跟我說他有看到事
    情的發生經過，孫進玉並帶我們到頂樓跟屋內看現場的血跡
    ，樓梯、門前都有血跡，所以我才請他來警局製作筆錄。當
    時孫進玉的神智清楚，對談正常。他目擊的情形如同他警詢
    筆錄所載。本件是孫進玉主動陳述他有目擊，而請他至警局
    製作筆錄。如果不是他主動陳述，我們不知道是何人看到。
    孫進玉在現場說是被害人他老婆的兒子殺害被害人，孫進玉
    說他早上在屋頂運動，有看到被告騎摩托車回來進屋，孫進
    玉在樓上運動，有聽到被害人被殺的慘叫聲，接著孫進玉看
    到兇手跑掉，他就下樓後看到血跡及被害人等語（見原審卷
    二第81至83頁），顯見證人孫進玉應係主動向警方陳明親身
    見聞，且其若非親身見聞相關經過，如何能詳實描述被告所
    騎乘之機車停放位置、被告有無放置物品在機車置物箱內、
    逃逸方向、徐溢受傷情狀及有無向萬麗珍表示「你兒子殺我
    」等具體細節，並衡酌證人張永祥證稱徐溢於急救時陳稱遭
    「前妻之子」砍傷乙情，核與證人孫進玉上揭證述徐溢向萬
    麗珍表示「你兒子殺我」之情節相仿，具相當之可信性，益
    徵證人孫進玉警詢時之證述當係依親身經歷之回憶而為，自
    可採信，至其後於偵查及原審改稱上開未見聞事發經過云云
    ，顯係事後迴護之詞，尚難採信。
四、被告之辯護人雖於原審及本院均辯稱：案發時為清晨5 點多
    ，附近路燈距公寓1 樓大門仍有一段距離，證人孫進玉於審
    理時證稱因天色昏暗，故無法看清何人自大門衝出，方符情
    理云云，惟高雄市○○區○○路18之1 號前後均設有路燈，
    照明涵蓋範圍以燈桿為中心前後左右約10公尺，有卷附之高
    雄市政府警察局岡山分局100 年1 月24日高市警岡分偵字第
    1000000213號函附鄰近路燈坐落現場圖及照片可查（見原審
    卷二第38至41頁），堪認現場已有相當之照明亮光，供證人
    孫進玉辨視自大門出入之人是否為被告本人，衡以證人孫進
    玉於警詢時係經警多次詢問後，仍明確證稱因被告先前仍住
    在徐溢住所時，常與被告碰面，故可確認自大門衝出騎乘機
    車逃逸之人確為被告無誤（見警卷第6 、7 頁），另被告亦
    於偵查中及原審準備程序中自承於該時有回至徐溢住處，如
    前所述，核與證人孫進玉於警詢證述曾目擊被告在事發現場
    等情相符，足見辯護人所辯孫進玉於原審改稱因天色昏暗故
    無法看清該人是否被告之證述，並非可採。
五、被告雖嗣後於原審及本院辯以當時酒醉意識不清，案發時不
    知自己身在何處，因當天我有喝酒，我那段記憶都是模糊的
    ，不知道到底我有沒有回去，因前一天我有跟朋友喝酒，我
    喝醉酒，所以到底有無回去，我記憶模糊，我醒過來有印象
    的時候，應該是隔天5 月5 日中午12點到1 點左右，我記得
    我是在中山路的網咖，接下來的事情，我沒有什麼印象。又
    因其姊吳佩玟曾電告有他人目擊係其殺傷被害人，其聽聞時
    仍處酒醉狀態，方以為係其所為，因而離家多日，不敢回家
    云云；惟被告確有於99年5 月4 日清晨5 時許回至徐溢4 樓
    住處乙情，迭經被告供承在卷，如前所述，且依上開證人孫
    進玉於上開警詢之證述以觀，是被告上開辯詞，核與事證不
    符，不足採信。
六、又依被告所持有之0000000000號行動電話雙向通聯紀錄所連
    結之基地臺位置，被告於98年5 月4 日7 時至12時止，均位
    於高雄市岡山區或燕巢區，有威寶電信98年5 月2 日至同年
    9 月6 日雙向通聯紀錄1 份可佐（見他卷第12至14頁），核
    與被告於警詢時供陳：當日7 時許離開岡山區，至11、12時
    許已在高雄市之說法不符（見警二卷第1 至2 頁），倘若被
    告未殺傷徐溢，被告何須刻意隱匿事發後之行蹤，又衡諸常
    情，被告所涉者係殺人重罪，法定刑為死刑、無期徒刑或10
    年以上有期徒刑，若非己所為，縱有他人陳稱目擊，當會盡
    力澄清，豈有可能甘冒受重刑處罰之風險，任意承認犯罪，
    反之，被告當係於砍殺徐溢後，因畏罪心虛，方虛構案發後
    之行蹤並且離家多日，以逃避查緝，避免罪行遭人發現，益
    證被告確有殺傷被害人徐溢之事，被告所為辯解，均不足採
    信。
七、又被告之辯護人於原審及本院雖又均稱徐溢於急救時，固然
    曾向醫師張永祥言及遭前妻之子殺傷，惟被告為徐溢之繼子
    ，徐溢亦無前妻，行兇之人應係被告以外之人，且徐溢其時
    精神狀態不穩定、語無倫次，所述是否與事實相符，即有可
    疑，然查，依被告所陳，徐溢僅與萬麗珍結婚，並無前妻（
    見原審卷二第63頁），現實上即無所謂徐溢前妻所生之兒子
    此人存在，而徐溢遭殺傷後係向萬麗珍表示遭被告殺傷，業
    如上述，堪認徐溢口頭所謂「前妻之子」，當屬口誤，真意
    當指遭「其妻之子」即被告砍傷而言，尚非所謂徐溢另指他
    人；另徐溢於入院初期，有精神狀態不穩定及語無倫次之情
    狀，固有前揭義大醫院99年2 月11日義醫字第09900271號函
    文可證（見偵卷第36頁），惟據醫師即證人張永祥結證證稱
    ：在急診時，徐溢之精神狀態清醒且正常，可與其正常對話
    ，亦可瞭解其講話內容，其向徐溢詢問為何全身受有刀傷，
    徐溢則表示被前妻之子砍傷，有關徐溢精神狀態不穩定且語
    無倫次之紀錄，應是之後替徐溢開刀及住院醫院之結論，有
    可能是屬於壓力症侯群，也就是事件發生當下是正常的，後
    來才發生精神不穩定之情形等語（見原審卷二第60、62頁）
    ，依證人所述，徐溢精神狀態不穩定、語無倫次應為急救後
    方產生之情狀，其向證人張永祥陳稱遭前妻之子砍傷時，意
    識應當仍然清楚並能辨別所為陳述之意涵，辯護人就此所指
    ，當屬誤會。
八、又認定犯罪事實所憑之證據，並不以直接證據為限，即綜合
    各種間接證據，本於推理作用，為認定犯罪事實之基礎，如
    無違背一般經驗法則，尚非法所不許（最高法院44年台上字
    第702 號判例意旨可參），本案依上開相關間接事證及論理
    ，足以認定被告殺人未遂之犯行，縱未經徐溢作證確認，亦
    無礙本案被告犯行之認定，況據證人萬麗珍所陳，案發後徐
    溢有時說係自行跌倒受傷，有時又不講，並未提及傷勢與被
    告有關（見偵卷第30頁）；另被告之姊吳佩玟亦證稱：徐溢
    未提及遭何人砍傷等語（見偵卷第31頁），惟證人萬麗珍、
    吳佩玟係被告母、姊，均有迴護被告不願吐實之虞，且被害
    人年老體弱，手術後精神不穩定，是否有能力敘述不無疑問
    。是尚難以本件未有被害人徐溢之證述資料及上開證詞，即
    為被告有利之認定。
九、至證人萬麗珍於本院審理時具結證述：當時我兒子已經搬出
    去半年，在外面工作。當天我開門，房子暗暗的，被害人徐
    溢叫我開燈，他說要看傷口，我看到血在滴，我沒有跟他講
    話，我就打119 ，當天我沒有看到孫進玉，我把徐溢送走之
    後，警察來問一些事情，我跟他說，找孫先生問問看，因為
    孫先生起的早，他有上樓運動的習慣；之後我就去醫院了，
    當天沒有看到孫進玉等語，經核證人萬麗珍上開有關被害人
    徐溢受傷後未與證人萬麗珍言語、證人萬麗珍當天未見到證
    人孫進玉等情，均與前揭所論述之事證不符，顯係證人萬麗
    珍事後迴護其子即被告吳元驥之詞，亦難採為有利於被告之
    認定。
十、綜上所述，被告及辯護人所為之辯解，均非有據，本件事證
    明確，被告犯行足堪認定，應依法論罪科刑。
十一、按家庭暴力者，謂家庭成員間實施身體或精神上不法侵害之
    行為；家庭暴力罪者，謂家庭成員間故意實施家庭暴力行為
    而成立其他法律所規定之犯罪；家庭暴力防治法第2 條第1
    項、第2 項分別定有明文。被害人徐溢雖係被告之繼父，然
    2 人曾同居生活，如前所述，是彼此具有家庭暴力防治法第
    3 條第2 款所稱之家庭成員關係，被告對被害人徐溢為上開
    犯行，係屬家庭成員間實施身體上不法侵害之行為，即為家
    庭暴力防治法之家庭暴力，且構成刑法之殺人未遂罪，因家
    庭暴力防治法對此並無刑罰規定，應依刑法殺人未遂之規定
    ，予以論罪科刑。核被告所為，係犯刑法第271 條第2 項、
    第1 項之殺人未遂罪。被告雖已著手殺人行為之實行，惟未
    生被害人死亡之結果，其犯罪尚屬未遂，爰依刑法第25條第
    2 項規定，按既遂犯之刑減輕之。
十二、原審對被告以罪證明確，予以論罪科刑，固非無見。惟查：
    原審就被告對於被害人徐溢行兇砍殺之地點，原審事實欄記
    載為高雄市○○區○○路18之1 號1 樓電梯處云云，然於理
    由內又卻認定被害人徐溢係在高雄市○○區○○路18之1號4
    樓住處門口前遭人砍傷等語（見原判決書第5 頁第13行) ，
    致事實之記載與理由之認定有不相適合，理由矛盾之違法。
    被告上訴意旨，否認犯罪，以上開辯解等情，指摘原判決不
    當，固非有理由，然原判決既有前揭可議之處，自屬無可維
    持，由本院將原判決全部撤銷改判。
十三、爰審酌被告與被害人徐溢雖無血緣關係，惟徐溢與被告之母
    萬麗珍既為夫妻關係，徐溢身為被告之繼父，且2 人曾同居
    共同生活，被告仍應敬重尊長，惟被告不思及此，竟僅因細
    故與徐溢發生爭執，即持不詳刀械砍殺尊長徐溢，幸因徐溢
    及時送醫，方免於死，被告所為惡性非輕，事後否認犯行，
    態度尚非良好，及斟酌被告自述國中畢業及為本案犯行之動
    機、手段、被害人所受傷勢、智識程度等一切情狀，乃量處
    主文所示之刑，以示懲儆。又被告持以砍傷徐溢之不詳刀械
    並未扣案，亦無證據證明是否違禁物或為被告所有之物，為
    免將來執行之困難，爰不諭知宣告沒收，併此敘明。
據上論斷，應依刑事訴訟法第369 條第1 項前段、第364 條、第
299 條第1 項前段，刑法第271 條第1 項、第2 項、第25條第2
項，判決如主文。
本案經檢察官林敏惠到庭執行職務。
中    華    民    國   100    年     8    月    31    日
                 刑事第九庭     審判長法  官  莊秋桃
                                      法  官  張盛喜
                                      法  官  田平安
以上正本與原本無異。
如不服本判決，應於判決送達後10日內向本院提出上訴狀，其未
敘述理由者，並應於提出上訴狀後10日內向本院補提上訴理由狀
（應附繕本）。
中    華    民    國   100    年     8    月    31    日
                                  書  記  官  馬蕙梅
附錄本判決論罪科刑法條：
刑法第271條
殺人者，處死刑、無期徒刑或十年以上有期徒刑。
前項之未遂犯罰之。
預備犯第一項之罪者，處二年以下有期徒刑。